【裁判字號】    99,台上,4981
【裁判日期】    990805
【裁判案由】    違反槍砲彈藥刀械管制條例
【裁判全文】
最高法院刑事判決            九十九年度台上字第四九八一號
上  訴  人  甲○○
選任辯護人  葉秀美律師
上列上訴人因違反槍砲彈藥刀械管制條例案件，不服台灣高等法
院中華民國九十七年十月二十九日第二審判決（九十七年度上訴
字第七九０號，起訴案號：台灣板橋地方法院檢察署九十五年度
偵字第九五九八號），提起上訴，本院判決如下：
    主  文
上訴駁回。
    理  由
按刑事訴訟法第三百七十七條規定：上訴於第三審法院，非以判
決違背法令為理由不得為之；是提起第三審上訴，應以原判決違
背法令為理由，係屬法定要件；如果上訴理由書狀並未依據卷內
訴訟資料具體指摘原判決不適用何種法則或如何適用不當，或所
指摘原判決違法情事顯與法律規定得為第三審上訴理由之違法情
形不相適合時，均應認其上訴為違背法律上之程式，予以駁回。
本件原判決維持第一審依行為時刑法第五十五條牽連犯之規定，
從一重論處上訴人甲○○未經許可，製造可發射子彈具有殺傷力
之改造手槍罪刑〔處有期徒刑七年二月，併科罰金新台幣（下同
）六萬元，罰金如易服勞役，以一千元折算一日；扣案之改造手
槍（下稱系爭手槍，係仿BERETTA 廠92FS型半自動模擬手槍）一
支及槍機（仿BERETTA 廠92FS型半自動手槍製造）、彈匣（仿WA
LTHER廠PPK/S型半自動手槍製造）各一個均沒收〕，駁回上訴人
在第二審之上訴，已詳敘其調查證據之結果及證據取捨並認定事
實之理由；所為論斷，均有卷存證據資料可資覆按。從形式上觀
察，原判決並無違背法令之情形。上訴人之上訴意旨略稱：(一)上
訴人係經由拍賣網站，循合法管道購入扣案之槍機、彈匣；該等
物品既可公然販賣，表示僅係「玩具槍之零件」，購買者自無觸
法之可能。上訴人未曾服役，並無實地接觸或操作槍枝及槍枝零
件之經驗，亦未修習相關課程，尚難就外觀判斷扣案之槍機、彈
匣為槍砲彈藥刀械管制條例所定禁止持有之物，自乏「持有槍砲
主要零件」之認識。原判決僅基於上訴人「持有槍機、彈匣」之
「客觀行為」，即躍過「主觀犯意」之論證，率論上訴人以槍砲
彈藥刀械管制條例第十三條第四項罪名，理由自有不備。又原審
對於上訴人否認犯罪所為有利於己之辯解，如：未曾服役、自拍
賣網站購得槍機、彈匣及上訴人無法就外觀上判斷是否為違禁物
品等事項，未加以調查或於判決內說明不足採之理由，有應於審
判期日調查之證據未予調查及判決不備理由之違法。(二)上訴人僅
收集系爭手槍，以及經鑑定不具殺傷力之仿CLOCK 廠17型半自動
手槍、仿BERETTA 廠84型半自動手槍、仿WALTHER廠PPK/S型半自
動手槍。上訴人如何因「觀賞」該四支玩具手槍，即能「對槍枝
性能多所瞭解」？原判決所推論上訴人「有收藏槍枝之習，對於
槍枝之性能必多有所瞭解」等情，誠屬荒謬，亦欠缺相當因果關
係。(三)上訴人購入該支仿BERETTA 廠92FS型半自動模擬手槍後，
於把玩時，稍加翻轉即可窺見槍管內之阻鐵，著實有礙觀瞻；因
此於民國九十五年一月間，持槍管至工作處所，以鑽床將阻鐵破
壞。上訴人鑽通該支手槍槍管之目的，係為使之更具真實感，而
為收藏使用。而上訴人於破壞阻鐵後，因認為系爭手槍外觀已臻
理想，且上訴人未受過任何專業訓練，並無能力組裝槍機，故迄
至同年四月七日遭警查獲前，並未將扣案之鐵製槍機組裝至系爭
手槍上，仍留存原有之塑膠槍機。倘上訴人將阻鐵破壞之目的係
在「製造槍枝」，自當積極將系爭手槍之殺傷力提昇，豈會留下
擊發子彈後旋即損害之塑膠槍機？再者，扣案之系爭手槍、槍機
、彈匣被查獲時，均擺放在上訴人家中「未上鎖」之抽屜內，毫
無任何防備外人發現之保護措施；以製造具有殺傷力手槍之犯罪
者心理而言，實違背常理。原判決認上訴人購入扣案之槍機，係
為改造系爭手槍，使之成為具有殺傷力之真槍，無非出自臆測，
並無客觀事實可資佐證。原判決對於上訴人上開無製造具殺傷力
手槍故意之辯解，未詳論何以不採之理由，有理由不備之違法等
語。
惟查：原判決依憑上訴人之部分供述，卷附內政部警政署刑事警
察局九十五年四月二十八日刑鑑字第0950049844號槍彈鑑定書、
同年五月四日刑鑑字第0950060168號槍彈鑑定書、九十六年七月
十六日刑鑑字第0960104060號函、九十七年七月十六日刑鑑字第
0970092275號函、內政部九十六年四月二十五日內授警字第0960
870652號函、照片及扣案之系爭手槍、槍機、彈匣等各項證據資
料，於理由欄詳敘認定上訴人有原判決事實欄所載，於九十四年
十二月間，購入原不具殺傷力之仿BERETTA 廠92FS型半自動模擬
手槍，以及扣案之手槍主要組成零件槍機、彈匣後，藏放在其住
處而持有之，並於九十五年一、二月間，未經許可，基於製造具
殺傷力槍枝之故意，以鑽床貫通該支手槍槍管，使之成為具殺傷
力之系爭手槍等犯行之理由。對於上訴人否認犯罪所辯：其上網
購得仿BERETTA 廠92FS型半自動模擬手槍後，為使槍枝更逼真、
美觀，才將該支手槍槍管貫通，並無製造具有殺傷力槍枝之故意
云云及其選任辯護人辯護稱：上訴人僅為使槍枝逼真而貫通槍管
，並未將扣案之鐵製槍機放入系爭手槍以提昇殺傷力，至於扣案
之彈匣係為配合另支不具殺傷力之仿WALTHER廠PPK/S型半自動手
槍，應係合法槍枝之一部分，以及扣案之系爭手槍、槍機、彈匣
等，均擱置在上訴人家中未上鎖之抽屜，顯見上訴人並無主觀犯
意等語，認如何與事實不符而均無足採等情，逐一予以指駁（見
原判決理由欄三(三)）。經核原判決採證認事並無違反經驗法則、
論理法則，亦無任意推定犯罪事實、違背證據法則、判決理由不
備、理由矛盾、不適用法則或適用法則不當之違誤。上訴意旨(二)
、(三)無非就原審採證認事適法職權之行使及原判決已明白論斷之
事項，重為事實上之爭執，俱非適法之第三審上訴理由。又手槍
及可發射子彈具有殺傷力之各式槍砲，均屬槍砲彈藥刀械管制條
例所稱之槍砲，此為槍砲彈藥刀械管制條例第四條第一項第一款
所明定；該條第二項前段復規定「前項第一款槍砲，包括其主要
組成零件」。無論上訴人是否曾服役、有無受過槍砲專業訓練、
槍砲是否自網路購買，均無礙於本件犯罪事實之成立。矧上訴人
及其選任辯護人在原審審判期日，於審判長詢以「尚有證據請求
調查？」時，均答稱：「沒有」（見原審卷第一００頁背面）；
原審未再就上訴人有無服役等情形為調查，難謂有調查職責未盡
之違法。上訴意旨(一)及其他上訴意旨所指各節，顯非依據卷內訴
訟資料具體指摘原判決有何違背法令之情形，徒憑己見，任意指
摘，核與法律規定得為第三審上訴理由之違法情形不相適合。應
認上訴人之上訴為違背法律上之程式，予以駁回。
據上論結，應依刑事訴訟法第三百九十五條前段，判決如主文。
中    華    民    國  九十九  年    八    月    五    日
                      最高法院刑事第七庭
                          審判長法官  林  永  茂
                                法官  蘇  振  堂
                                法官  蕭  仰  歸
                                法官  林  立  華
                                法官  劉  介  民
本件正本證明與原本無異
                                      書  記  官
中    華    民    國  九十九  年    八    月    九    日
                                                      Ｅ

司法院資訊處製作；財團法人民間司法改革基金會備份。
